【裁判字號】    97,訴,1369
【裁判日期】    971226
【裁判案由】    返還消費借貸款
【裁判全文】
臺灣板橋地方法院民事判決               97年度訴字第1369號
原      告  第一商業銀行股份有限公司
法定代理人  丙○○
訴訟代理人  己○○
            丁○○
            傅金銘
            甲○○
被      告  戊○○
            乙○○
上列當事人間請求返還消費借貸款等事件，於中華民國97年12月
12日言詞辯論終結，本院判決如下：
    主  文
被告戊○○應給付原告新臺幣貳佰柒拾柒萬壹仟零參拾元，及如
附表所示之利息、違約金。
原告其餘之訴駁回。
訴訟費用由被告戊○○負擔。
    事實及理由
一、程序方面：被告戊○○經合法通知，未於言詞辯論期日到場
    ，核無民事訴訟法第386 條各款所列情形，爰依原告之聲請
    ，由其一造辯論而為判決。
二、原告主張：被告戊○○邀同被告乙○○為保證人，於民國94
    年12月1 日向原告借款3 筆，金額分別為新臺幣（下同）20
    0 萬元、55萬元、30萬元，借款期間如附表所示，其中附表
    編號1 、2 之借款，被告乙○○為普通保證人，附表編號3
    之借款被告乙○○為連帶保證人，並約定自借款日起，附表
    編號1 、2 之借款，前36個月於每月1 日按月計付利息，自
    第37個月起再依年金法，按月平均攤付本息，附表編號3之
    借款則約定依年金法，於每月1 日按月平均攤付本息。又上
    開3 筆借款之利息，其中附表編號1 、2 之借款依增補條款
    約定書第2 條第2 款約定，附表編號1 之借款依照中華郵政
    股份有限公司二年期定期儲金機動利率加年利率0.875%計算
    ，並於中華郵政股份有限公司二年期定期儲金機動利率調整
    時，自調整日起，改按調整後之中華郵政股份有限公司二年
    期定期儲金機動利率加計原約定加碼年率調整計算之（逾期
    時為3.16%） ；附表編號2 之借款則自95年6 月1 日起至96
    年12月1 日止，按原告公告之放款指數利率加年利率0.54%
    （逾期日為2.83%） 機動計息按月計付。附表編號3 之借款
    依借據第4 條約定，按原告公告之放款指數利率加年利率1.
    88% （逾期日為4.17%） 機動計息。另依借據第7 條約定，
    未按期攤還本金或繳納利息時，除按約定利率計付遲延利息
    外，逾期在6 個月以內者，另按約定利率之10% ，逾期超過
    6 個月部分，另按約定利率20% 加付違約金。詎上開借款分
    別繳納本息至96年5 月1 日止，被告戊○○即未依約履行，
    依被告簽立之約定書第10條第1 款約定，被告已喪失期限利
    益，所借款項視為全部到期，餘欠本金計2,771,030 元及利
    息、違約金未獲償，為此依消費借貸及保證之法律關係提起
    本訴，併為聲明：(一)被告戊○○應給付原告255 萬元，及如
    附表編號1 、2 所示之利息、違約金，如原告對被告戊○○
    之財產執行無效果時，被告乙○○應負清償責任。(二)被告應
    連帶給付原告221,030 元，及如附表編號3 所示之利息、違
    約金。
三、被告戊○○經合法通知，未於言詞辯論期日到場，亦未提出
    準備書狀作何聲明或陳述。被告乙○○則以：伊並未擔任被
    告戊○○系爭3 筆借款之保證人，原告所提借據上伊之印文
    及簽名皆非真正，戊○○之父親劉文彬前曾找伊擔任保證人
    ，伊還向劉文彬表示因伊並無財產，一定不能貸款，伊有簽
    過一張200 萬的借據，借據之借款人是劉文彬，不是戊○○
    ，是劉文彬拿給伊簽的，當時伊是與劉文彬一同至原告之苗
    栗分行，銀行承辦人員是一位男性，並非證人庚○○，後來
    不能貸款。系爭以戊○○為借款人之借款，原告並未曾找伊
    對保，證人庚○○伊不認識等語資為抗辯，併為答辯聲明：
    原告之訴駁回。
四、原告前揭主張被告戊○○借款未清償之事實，業據提出與其
    陳述相符之借據3 紙、放款攤還及收息記錄查詢單影本3 紙
    、郵匯局1 、2 年定儲機動利率表、原告銀行放款指數利率
    表各1 份為證。被告戊○○於言詞辯論期日前相當時期受合
    法通知，未於言詞辯論期日到場，又未提出準備書狀爭執，
    依民事訴訟法第280 條第3 項準用同條第1 項之規定，應視
    同對原告前揭主張之事實為自認，是原告依消費借貸之法律
    關係請求被告戊○○清償如附表所示之借款本息及違約金，
    即屬有據。
五、次按當事人主張有利於己之事實者，就其事實有舉證之責任
    ，民事訴訟法第277 條前段定有明文。又民事訴訟如係由原
    告主張權利者，應先由原告負舉證之責，若原告先不能舉證
    ，以證實自己主張之事實為真實，則被告就其抗辯事實即令
    不能舉證，或其所舉證據尚有疵累，亦應駁回原告之請求。
    再按私文書之真正，他造當事人有爭執者，舉證人應負證明
    其真正之責，此觀民事訴訟法第357 條之規定自明。而同法
    第358 條關於私文書經本人或其代埋人簽名、蓋章或按指印
    者推定為真正之規定，須其簽名、蓋章或按指印係本人或其
    代理人為之，在當事人間已無爭執或經舉證人證明者，始得
    適用（最高法院17年上字第917 號判例要旨、71年度台上字
    第2635號裁判要旨參照）。本件原告主張被告乙○○為系爭
    如附表編號1 、2 所示借款之普通保證人、編號3 所示借款
    之連帶保證人一節，雖提出系爭借款之借據3 紙為證，然被
    告乙○○否認有擔任保證人，亦否認上開借據上其簽名、印
    文之真正，則原告即應負舉證之責。雖證人即原告公司苗栗
    分行之職員庚○○到庭證稱：系爭借款係伊承辦，一開始是
    否為借款人自行前來還是透過其他仲介因為時間已經久了伊
    不記得，一開始是向戊○○拿身分證明文件以及辦理房貸所
    需的不動產資料例如不動產謄本、地籍圖、建物平面圖等，
    後來就針對戊○○作徵信報告，如果沒有瑕疵就會作不動產
    的鑑價，後來伊銀行評估戊○○的年收入及在各行庫的借款
    情形後，認為戊○○的償債能力會有問題，所以要求戊○○
    要找一個保證人，後來戊○○就提供乙○○的資料來作為保
    證人，然後伊銀行再對保證人作徵信，對保時是保證人到伊
    銀行來對保，並提供身分證，本件對保是伊承辦的，就是庭
    上的乙○○到苗栗分行來對保簽名，本件是戊○○在94年11
    月10日到銀行簽借據及對保，乙○○是在94年11月17日到銀
    行對保，當時戊○○沒有在場等語。惟庚○○既陳稱系爭借
    貸案因時間久遠，記憶不清，則其之後依據系爭借據等資料
    上之記載所為之陳述，是否為當時之真實情況，已堪置疑，
    且其為系爭借據上所記載之對保人，就上開所證事項於己身
    有利害關係，自難期其為有利於乙○○之證詞，因此庚○○
    上開證詞，尚不足證明系爭借據上乙○○之簽名、印文為真
    正。且經本院將原告所提系爭借據原本3 紙連同乙○○當庭
    所書寫之筆跡、原告所提乙○○77年4 月間於原告銀行新竹
    分行開戶之印鑑卡原本作為參對筆跡，一併送請法務部調查
    局、內政部警政署刑事警察局先後鑑定結果，均無法鑑定系
    爭借據3 紙上乙○○之簽名是否為真正，有法務部調查局97
    年9 月22日調科貳字第09700389220 號函、內政部警政署刑
    事警察局97年11月3 日刑鑑字第0970148009號函附卷可稽（
    見本院卷第56頁、第61頁）。因此，系爭借據3 紙上乙○○
    之印文、簽名，原告既無法證明為真正，即原告無法證明與
    乙○○間有保證契約存在，則其本件依普通保證、連帶保證
    之法律關係對被告乙○○所為之請求，即乏依據，洵無足採
    。
六、綜上所述，原告依消費借貸之法律關係，請求被告戊○○給
    付如主文第一項所示之本金、利息、違約金，係屬正當，應
    予准許。至原告本件依保證之法律關係對被告乙○○之請求
    ，則屬無據，應予駁回。
七、結論：本件原告之訴為一部有理由、一部無理由，依民事訴
    訟法第385 條第1 項前段、第79條，判決如主文。
中    華    民    國    97    年    12    月    26    日
                  民事第一庭    法  官  黃信樺
以上正本係照原本作成
如對本判決上訴，須於判決送達後20日內向本院提出上訴狀
中    華    民    國    97    年    12    月    26    日
                                書記官  李佳靜


司法院資訊處製作；財團法人民間司法改革基金會備份。
